臺灣高等法院臺中分院刑事附帶民事訴訟判決　　　　九十三年度附民字第三○七號
　　原　　　告　甲○○
　　被　　　告　乙○○
右列被告因妨害名譽案件（本院九十二年度上易字第一二三三號），原告提起附帶民
事訴訟，請求損害賠償，本院判決如左：
      主  文
被告應給付原告新臺幣壹萬元。
原告其餘之訴駁回。
      事  實
甲、原告方面：
  壹、聲明：被告應給付原告新臺幣（下同）壹佰萬元。
  貳、陳述：
    一被告與原告於民國九十二年三月十二日上午，在台中市西區調解委員會內進行
      協調一件房屋買賣背信案，當時被告辱罵原告是狗，你本來就是狗；被告另於
      九十二年一月十七日，在台中市○○○街二六一號前罵原告是狗，經地檢署起
      訴在案，並經台中地方法院判決罰金仟元在案，被告連續在公眾場所辱罵原
      告「是狗，你本來就是狗，你是狗沒錯」之行為，除須受刑事裁判外，還侵害
      原告人格權之名譽權。依民法第一百九十五條之規定，原告雖非受有財產上之
      損害，亦得請求被告賠償相當之金額，做為妨害名譽之慰撫金，爰請求判決被
      告賠償慰撫金如訴之聲明所示。
    二原告係逢甲大學畢業，以前在警察局任職偵查員，目前擔任越南新娘仲介，亦
      代辦申請農、勞保強制險理賠，並在向上市場販賣童裝及女裝，月入約壹拾伍
      至貳拾萬元，家中有父母、一個姊姊、太太及兩個小孩，太太在向上市場幫忙
      賣服裝，小孩一個就讀小學四年級、一個就讀幼稚園大班。
    三其餘引用原告在刑事案件之陳述。
  參、證據：引用原告在刑事案件所提之證據。
乙、被告方面：
  壹、聲明：原告之訴駁回。
  貳、陳述：
    一原告也有罵被告，並打被告，都沒有事，被告不甘願賠償。
    二被告是鄉下小孩，沒有讀什麼書，以前在菜市場賣東西，目前因其夫脊椎有開
      刀，身體不好，由其在家負責照顧。其夫妻育有二個兒子及一個女兒，女兒是
      嫁給原告為妻，一個兒子從事通訊行業，另一個兒子從事贈品買賣，其目前收
      入均為二個兒子所給，二個兒子每月總共給其萬伍仟元。
    三其餘引用被告在刑事案件之陳述。
  參、證據：引用被告在刑事案件所提之證據。
      理  由
一、原告主張被告對其有公然侮辱之犯行，業經原告陳述綦詳，且為被告所自認，並
    經本院刑事判決（如附件）認定在案，則原告主張被告對其有公然侮辱之侵權行
    為事實，堪信為真實。
二、按因故意或過失，不法侵害他人之權利者，負損害賠償責任。復按不法侵害他人
    之身體、健康、名譽、自由、信用、隱私、貞操，或不法侵害其他人格法益而情
    節重大者，被害人雖非財產上之損害，亦得請求賠償相當之金額。民法第一百八
    十四條第一項前段及第一百九十五條第一項分別定有明文。本件被告對原告既有
    上開公然侮辱之犯行，即已不法侵害原告之名譽，且情節重大，原告自得依據前
    揭規定請求被告賠償相當金額之慰撫金。
三、又按慰藉金核給之標準固與財產上損害之計算不同，然非不可斟酌雙方身分資力
    與加害程度，及其他各種情形核定相當之數額，最高法院著有五十一年台上字第
    二二三號判例可資參照。本件原告係逢甲大學畢業，以前在警察局任職偵查員，
    目前擔任越南新娘仲介，亦代辦申請農、勞保強制險理賠，並在向上市場販賣童
    裝及女裝，月入約壹拾伍至貳拾萬元，家中有父母、一個姊姊、太太及兩個小孩
    ，太太在向上市場幫忙賣服裝，小孩一個就讀小學四年級、一個就讀幼稚園大班
    ；而原告所受教育不高，以前在菜市場賣東西，目前因其夫脊椎有開刀，身體不
    好，由其在家負責照顧，其夫妻育有二個兒子及一個女兒，女兒是嫁給原告為妻
    ，一個兒子從事通訊行業，另一個兒子從事贈品買賣，其目前收入均為二個兒子
    所給，二個兒子每月總共給其萬伍仟元等情，業經兩造各自陳明在卷，且為他
    造所不爭執，自堪採信。又原告名下有股票投資一筆、房屋一棟及田賦、土地各
    一筆；而被告名下有存款一筆、房屋一棟及土地一筆，亦有稅務電子閘門系統─
    財產、所得線上查調結果二份附卷可憑，亦可認定。本院審酌上開兩造之學經歷
    、職業、家庭狀況、財產、所得等情形，暨兩造身分地位，及本件事實起因於兩
    造為金錢糾紛，雙方各有立場，被告見其女婿即原告懷疑其從中牟利伍佰萬元，
    態度不佳，對其毫無敬意，遂出口辱罵原告，且連續二次，惟所辱罵之語句僅有
    數句，二次辱罵之場所，各在調解委員會調解時及在原告住處門前，在場聽聞之
    人非多，並被告犯後已坦承不諱、態度良好等一切情狀，認為原告請求壹佰萬元
    之慰撫金尚屬過高，應以壹萬元為適當。
四、從而，原告請求被告賠償壹萬元，為有理由，應予准許；逾此部分之請求，為無
    理由，應予駁回。
五、據上論結，本件原告之訴為一部有理由，一部無理由，應依刑事訴訟法第五百零
    二條，判決如主文。
中      華      民      國    九十三    年     十一     月     十八     日
                                   臺灣高等法院臺中分院刑事第七庭
                                         審判長法  官　林  榮　龍
                                               法　官  林  宜  民
                                               法　官  許　秀　芬
右正本證明與原本無異。
不得上訴。
                                               書記官　金  珍  華
中     華     民     國     九十三     年     十一     月     十九      日
                                                              　　　　　Ｆ
